臺灣高雄地方法院刑事判決　　　　　　　　　　　　九十二年度訴字第一六九一號
　　公　訴　人　台灣高雄地方法院檢察署檢察官
　　被　　　告　辛○○○
右列被告因偽造文書等案件，經檢察官提起公訴（九十二年度偵緝字第二八七號），
本院準備程序進行中，被告就被訴事實為有罪之陳述，經告知簡式審判程序之旨，並
聽取當事人之意見後，本院認宜以獨任進行簡式審判程序，而裁定進行簡式審判程序
審理，判決如左：
    主  文
辛○○○連續行使偽造私文書，足以生損害於他人，處有期徒刑壹年拾月。
    事  實
一、辛○○○基於意圖為自己不法所有及行使偽造私文書之概括犯意，而自民國八十
    七年一月二十日起至八十九年一月二十日止，自任會首，連續在高雄縣鳥松鄉○○村○○路二０三號自宅，於附表所示之期日，召集如附表所示Ａ、Ｂ、Ｃ三組
    內標制之互助會，即得標之死會會員每月繳交每會固定金額未得標之活會會員則
    繳交扣除得標利息後之金額，標會時，以標單填寫欲投標者之姓名及金額。詎辛○○○利用會員間不盡相識及未全數到場參與投標之機會，虛列吳瑞源、吳美秀
    、李尊英、黃美珠、王秀美、梁玉蘭、吳秋桂等人為人頭會員，致如庚○○、未
    ○○、地○○、丁○○、Ｇ○○、宇○○、Ｅ○○、癸○○等真正之會員陷於錯
    誤而加入互助會，並交付第一會會款（即會頭錢）予辛○○○，三組互助會合計
    詐得會頭錢新台幣（下同）一百七十六萬元（計算方式詳如附表所示）。又辛○○○分別以前開人頭會員之名義及冒用Ａ組互助會申○○、宇○○、丙○○、吳
    仁陽、張漢條、吳源輝、宙○○、吳秀英、寅○○、余憶真、余春霞、謝秋冬及
    Ｂ組互助會亥○○、王秀美等活會會員名義，於不詳之冒標期日，先後偽造載有
    前開會員姓名及競標利息之標單（開標後已丟棄而滅失），以二千三百元至二千
    六百元不等之標息參與投標，共標得如附表所示Ａ組互助會二十三會、Ｂ組互助
    會十五會、Ｃ組互助會十三會，得標後向各活會會員佯稱該會係由前開人頭會員
    或其他活會會員得標，使其他尚未得標之會員誤信該遭冒名之會員或人頭會員得
    標，致尚未得標之會員陷於錯誤，而如數交付當月應繳活會會款，足以生損害於
    尚未得標之會員，合計共詐得六百五十三萬八千三百元（計算方式詳如附表）。
    嗣於九十年八月十日及十五日開標後，即因週轉不靈而倒會，經宇○○等活會會
    員追查，該三組互助會實際活會會員人數均多於應有活會會數，始知受騙。
二、案經宇○○、Ｅ○○、癸○○、林金月、寅○○、乙○○○、壬○○、戊○○、
    申○○、戌○○○、Ｃ○○○、Ｆ○○、酉○○、丑○○、己○○、Ａ○○○、
    丙○○、黃○○、玄○○○、Ｄ○○、卯○○○、亥○○、Ｂ○○、巳○○、辰
    ○○、宙○○、甲○○、天○○、午○○訴由臺灣高雄地方法院檢察署檢察官偵
    查起訴。
    理  由
一、本件被告所犯為死刑、無期徒刑、最輕本刑為三年以上有期徒刑以外之罪，其於
    準備程序進行中，就被訴事實為有罪之陳述，經告知簡式審判程序之旨，並聽取
    當事人之意見後，本院認宜以獨任進行簡式審判程序，而裁定進行簡式審判程序
    審理，合先敘明。
二、右揭犯罪事實，業據被告謝銀葉於偵查、及本院審理中坦承不諱，核與告訴人宇
    ○○、Ｅ○○、癸○○、林金月、寅○○、乙○○○、壬○○、戊○○、申○○
    、戌○○○、Ｃ○○○、Ｆ○○、酉○○、丑○○、己○○、Ａ○○○、丙○○
    、黃○○、玄○○○、Ｄ○○、卯○○○、亥○○、Ｂ○○、巳○○、辰○○、
    宙○○、甲○○、天○○、午○○等人之指訴及證人邱秀枝、古張月嬌之證述情
    節互核相符，復有互助會會單、該活會會員親筆簽立之活會會數計算表各三紙附
    卷可憑，是前開三組互助會形式上僅分別剩十一會、二十五會、二十五會，而實
    際活會會員卻分別有三十一會、三十六會及三十三會，則被告自係以冒標方式進
    行開標，至為明確，足認被告自白與事實相符，堪可採信。本件事證明確，被告
    犯行洵堪認定。
三、按合會標單所載之金額係會員表示欲得標所願支付利息之意思表示，為表示一定
    用意之證明，他人不得擅自偽造。又以空白紙條，書寫金額及署押，依民間之習
    慣，係表示該署押名義人欲以該金額為標息，參加競標會款之證明，以文書論（
    最高法院八十九年度臺上字第一三一九號刑事判決要旨可資參考）。又已得標之
    死會會員，依其與會首間之契約，無論何人得標，均有按期繳交會款之義務，故
    會首冒名盜標，對於已得標之死會會員，並無詐欺可言。故核被告辛○○○以吳
    瑞源、吳美秀、李尊英、黃美珠、王秀美、梁玉蘭、吳秋桂等人頭會員及申○○
    、宇○○、丙○○、吳仁陽、張漢條、吳源輝、宙○○、吳秀英、寅○○、余憶
    真、余春霞、謝秋冬、亥○○、王秀美等人之名義偽造標單後，復持以行使出示
    其他參加標會之人，已足生損害於被冒標之人及其他活會會員，依刑法第二百二
    十條規定，係犯同法第二百十六條、第二百十條之行使偽造私文書罪，其偽造署
    押行為，為偽造私文書之部分行為，偽造私文書之低度行為復為行使之高度行為
    所吸收，均不另論；被告辛○○○意圖為自己不法之所有，以虛列人頭會員及冒
    名標會之詐術，向其他參加互助會會員及尚未得標之活會會員詐取會款之行為，
    係犯同法第三百三十九條第一項之詐欺取財罪。被告一次會期詐欺多人之財物，
    為一行為觸犯數同種罪名，為同種想像競合，從一重處斷。又被告先後多次行使
    偽造私文書、詐欺取財等犯行，均時間緊接，方法一致，所犯係構成要件相同之
    罪，顯係基於概括犯意反覆為之，均依連續犯之規定，分別以一罪論，並加重其
    刑。被告所犯上開行使偽造私文書罪及詐欺取財罪間，有方法、目的之牽連犯關
    係，依刑法第五十五條規定，從一重之行使偽造私文書罪處斷。爰審酌被告以虛
  列人頭會員及冒用活會會員名義詐取會款以供己用之行為，對於社會經濟秩序已
    生破壞，對於會員財產權侵害甚鉅，且迄今未能與告訴人達成和解，惟念其並無
    前科，有台灣高等法院被告全國前案紀錄表一份在卷可按，犯後且能坦承犯行，
    態度尚稱良好等一切情狀，量處如主文所示之刑。至被告所偽造之投標單上雖有
    偽造之署押，然該標單既未扣案，且依民間習慣，開標後即已當場毀棄滅失，爰
    不併予宣告沒收，附此敘明。
據上論斷，應依刑事訴訟法第二百七十三條之一第一項、第二百九十九條第一項前段
，刑法第五十六條、第二百十六條、第二百十條、第二百二十條第一項、第三百三十
九條第一項、第五十五條，罰金罰鍰提高標準條例第一條前段，判決如主文。
本案經檢察官子○○到庭執行職務。
中      華      民      國      九十三      年     四    月     二十    日
                                  臺灣高雄地方法院刑事庭
                                      法  官  胡宜如
右正本證明與原本無異。
如不服本判決，應於判決送達後十日內，向本院提出上訴狀。
                                      書記官  蘇溪林
中      華      民      國      九十三      年     四    月     二十    日
附錄法條：
中華民國刑法第二百一十六條
(行使偽造變造或登載不實之文書罪)
行使第二百十條至第二百十五條之文書者，依偽造、變造文書或登載不實事項或使登
載不實事項之規定處斷。
中華民國刑法第二百一十條
(偽造變造私文書罪)
偽造、變造私文書，足以生損害於公眾或他人者，處五年以下有期徒刑。
中華民國刑法第三百三十九條
(普通詐欺罪)
意圖為自己或第三人不法之所有，以詐術使人將本人或第三人之物交付者，處五年以
下有期徒刑、拘役或科或併科一千元以下罰金。
以前項方法得財產上不法之利益或使第三人得之者，亦同。
前二項之未遂犯罰之。
附表：
┌──┬─────────┬─────┬─────┬─────┬─────┐
│編號│     會    期     │   會款   │   會員   │ 人頭會員 │止會時活會│
│    │                  │（新台幣）│（含會首）│          │會員      │
│    │                  │          │    數    │          │          │
├──┼─────────┼─────┼─────┼─────┼─────┤
│ Ａ │八十七年一月十日至│  一萬元  │共七十六會│吳瑞源一會│申○○一會│
│    │九十一年三月十日止│          │          │、吳美香一│、宇○○一│
│    │，每月十日開標，採│          │          │會、吳尊英│會、潘美滿│
│    │內標制，每雙月二十│          │          │一會      │一會、潘美│
│    │五日再加標一次。九│          │          │          │月二會、潘│
│    │十年八月十日止會。│          │          │          │信惠二會、│
│    │尚餘十一會。      │          │          │          │癸○○一會│
│    │                  │          │          │          │、丙○○二│
│    │                  │          │          │          │會、吳仁陽│
│    │                  │          │          │          │四會、張漢│
│    │                  │          │          │          │條二會、吳│
│    │                  │          │          │          │源輝一會、│
│    │                  │          │          │          │宙○○一會│
│    │                  │          │          │          │、戌○○○│
│    │                  │          │          │          │一會、梁素│
│    │                  │          │          │          │珠二會、吳│
│    │                  │          │          │          │秀英二會、│
│    │                  │          │          │          │寅○○一會│
│    │                  │          │          │          │、丑○○一│
│    │                  │          │          │          │會、楊啟勳│
│    │                  │          │          │          │一會、余霞│
│    │                  │          │          │          │一會、劉太│
│    │                  │          │          │          │太一會、吳│
│    │                  │          │          │          │柏達一會、│
│    │                  │          │          │          │余憶真一會│
│    │                  │          │          │          │、謝秋冬一│
│    │                  │          │          │          │會        │
├──┴─────────┴─────┴─────┴─────┴─────┤
│止會時活會數：十一會                                                    │
│冒標會數：二十三會                                                      │
│詐騙金額：                                                              │
│１、會頭錢：以總會數扣除會首本身及人頭會員數計算，共計七十二萬元（即１０│
│    ０００＊７２＝７２００００）                                        │
│２、因被告冒標時間不詳，以虛列會員得標時間在冒標之前或後亦無法知悉，而被│
│    告供承標金在二千三百元至二千六百元間，故參量計算方便及罪疑唯輕原則，│
│    以被告所述之平均得標金額（即二千四百五十元）為計算基準，冒標時間以最│
│    有利被告之時間計算，即於止會時往前推算之冒標時數開始冒標，再將虛列會│
│    員認為係冒標後始得標，被告第一次冒標在第四十三會，至少詐得金額一百三│
│    十萬六千一百五十元                                                  │
│３、合計共二百零二萬六千一百五十元                                      │
├──┬─────────┬─────┬─────┬─────┬─────┤
│ Ｂ │八十八年五月十五日│  一萬元  │共六十二會│吳瑞源一會│林金月二會│
│    │起至九十二年三月十│          │          │、黃美珠一│、天○○一│
│    │五日止，每月十五日│          │          │會、梁玉蘭│會、午○○│
│    │開標，採內標制，每│          │          │二會      │一會、黃春│
│    │三月、六月、九月、│          │          │          │英一會、吳│
│    │十二月之三十日再加│          │          │          │嘉誠二會、│
│    │標一次。九十年八月│          │          │          │吳嘉煌一會│
│    │十五日止會，尚餘二│          │          │          │、Ｅ○○二│
│    │十五會。          │          │          │          │會、Ｄ○○│
│    │                  │          │          │          │二會、吳源│
│    │                  │          │          │          │輝一會、余│
│    │                  │          │          │          │惠卿二會、│
│    │    │          │          │          │劉春霞二會│
│    │                  │          │          │          │、余鴻駿二│
│    │                  │          │          │          │會、劉小姐│
│    │                  │          │          │          │一會、吳玉│
│    │                  │          │          │          │會一會、吳│
│    │                  │          │          │          │秀枝一會、│
│    │                  │          │          │          │吳秀嬌一會│
│    │                  │          │          │          │、庚○○二│
│    │                  │          │          │          │會、王秀美│
│    │                  │          │          │          │一會、陳秋│
│    │                  │          │          │          │桂二會、廖│
│    │                  │          │          │          │本傳一會、│
│    │                  │          │          │          │巳○○三會│
│    │                  │      │          │          │、梁素玉一│
│    │                  │          │          │          │會、吳秀桃│
│    │                  │          │          │          │一會、黃文│
│    │                  │          │          │          │得一會、陳│
│    │                  │          │          │          │柯櫻花一會│
├──┴─────────┴─────┴─────┴─────┴─────┤
│止會時活會數：二十五會                                                  │
│冒標會數：十一會                                                        │
│詐騙金額：                                                              │
│１、會頭錢：以總會數扣除會首本身及人頭會員數計算，共計五十七萬元（即１０│
│    ０００＊５７＝５７００００）                                        │
│２、因被告冒標時間不詳，以虛列會員得標時間在冒標之前或後亦無法知悉，而被│
│    告供承標金在二千三百元至二千六百元間，故參量計算方便及罪疑唯輕原則，│
│    以被告所述之平均得標金額（即二千四百五十元）為計算基準，冒標時間以最│
│    有利被告之時間計算，即於止會時往前推算之冒標時數開始冒標，再將虛列會│
│    員認為係冒標後始得標，被告第一次冒標在第二十三會，至少詐得金額二百五│
│    十六萬七千元                                                        │
│３、合計共三百一十三萬七千元                                            │
├──┬─────────┬─────┬─────┬─────┬─────┤
│ Ｃ │八十九年一月二十日│  一萬元  │ 五十三會 │吳瑞源一會│楊宗欽一會│
│    │起至九十二年二月二│          │          │、李尊英一│、王玉省二│
│    │十日止，每月二十日│          │          │會、王秀美│會、未○○│
│    │開標，採內標制，每│          │          │一會、黃美│三會、游素│
│    │三月、六月、九月、│          │          │珠一會、吳│蘭一會、林│
│    │十二月再加會一次。│          │          │秋桂一會  │金月二會、│
│    │九十年七月二十日止│          │          │          │宇○○二會│
│    │會，尚餘二十五會。│          │          │          │、天○○一│
│    │                  │          │          │          │會、宙○○│
│    │                  │          │          │          │一會、蘇麗│
│    │                  │          │          │          │燕一會、柯│
│    │                  │          │          │          │櫻蘭花二會│
│    │                  │          │          │          │、余登元一│
│    │                  │          │          │          │會、吳仁陽│
│    │                  │          │          │          │一會、吳阿│
│    │                  │          │          │          │紅一會、吳│
│    │                  │          │          │          │鐵雄一會、│
│    │                  │          │          │          │施富隆二會│
│    │                  │          │          │          │、施富宏一│
│    │                  │          │          │          │會、施素娥│
│    │                  │          │          ││一會、施素│
│    │                  │          │          │          │娟一會、施│
│    │                  │          │          │          │何秀錦一會│
│    │                  │          │          │          │、蔡美麗一│
│    │                  │          │          │          │會、辰○○│
│    │                  │          │          │          │一會、梁素│
│    │                  │          │          │          │珠一會、劉│
│    │                  │          │          │          │月霞一會、│
│    │                  │          │          │          │吳明吉二會│
│    │                  │          │          │          │、楊再益一│
│    │                  │          │          │          │會        │
├──┴─────────┴─────┴─────┴─────┴─────┤
│止會時活會數：二十五會                                                  │
│冒標會數：十三會  │
│詐騙金額：                                                              │
│１、會頭錢：以總會數扣除會首本身及人頭會員數計算，共計四十七萬元（即１０│
│    ０００＊４７＝４７００００）                                        │
│２、因被告冒標時間不詳，以虛列會員得標時間在冒標之前或後亦無法知悉，而被│
│    告供承標金在二千三百元至二千六百元間，故參量計算方便及罪疑唯輕原則，│
│    以被告所述之平均得標金額（即二千四百五十元）為計算基準，冒標時間以最│
│    有利被告之時間計算，即於止會時往前推算之冒標時數開始冒標，再將虛列會│
│    員認為係冒標後始得標，被告第一次冒標在第十六會，至少詐得金額二百六十│
│    六萬五千一百五十元                                                  │
│３、合計共三百一十三萬五千一百五十元                                    │
└────────────────────────────────────┘
